【裁判字號】    91,訴,106
【裁判日期】    920210
【裁判案由】    強盜等
【裁判全文】
臺灣板橋地方法院刑事判決                          九十一年度訴字第一０六號
    公  訴  人  臺灣板橋地方法院檢察署檢察官
    被      告  丁○○
    選任辯護人  邱基祥律師
    被      告  辛○○
                癸○○
    右二人共同
    指定辯護人  乙○公設辯護人
右列被告等因強盜等案件，經檢察官提起公訴（九十年度偵字第一八九九０、一九二
五六號），乙○判決如左：
    主  文
辛○○結夥三人以上攜帶兇器於夜間侵入有人居住之建築物，以強暴、脅迫致使不能
抗拒，而取他人之物，處有期徒刑柒年貳月。頭套伍頂（其中貳頂已扣案）、手銬貳
副（已扣案）、手套參副、水果刀壹把、膠帶壹捲、改造玩具槍乙支均沒收。
癸○○結夥三人以上攜帶兇器於夜間侵入有人居住之建築物，以強暴、脅迫致使不能
抗拒，而取他人之物，處有期徒刑柒年陸月。頭套伍頂（其中貳頂已扣案）、手銬貳
副（已扣案）、手套參副、水果刀壹把、膠帶壹捲、改造玩具槍乙支，及扣案變造己○○國民身分證上癸○○照片壹張均沒收。被訴收受贓物罪部分，無罪。
丁○○共同變造國民身分證及汽車駕駛執照，足以生損害於公眾及他人，累犯，處有
期徒刑捌月。扣案變造子○○國民身分證上之丁○○照片壹張、變造子○○駕駛執照
上之丁○○照片壹張均沒收。被訴加重強盜罪部分，無罪。
    事  實
一、綽號「大頭」之成年男子（未據起訴）因見壬○○、丙○○夫婦從事珠寶生意，
    平日常於深夜攜帶大批珠寶回家，認有機可趁，遂策劃並與辛○○、癸○○基於
    共同意圖為自己不法所有之犯意聯絡，先於民國（下同）八十九年四月十五日晚
    上，由「大頭」準備非槍砲彈藥刀械管制條例列管之改造玩具槍乙支及手銬二副
    （單鍊式及雙軌式各一副），癸○○則提供頭套五頂、手套三副、水果刀一把及
    膠帶一捲，作為犯案之用，由「大頭」駕駛所有之白色喜美轎車（車牌卸下）搭
    載辛○○、癸○○，前往壬○○夫婦位於台北縣三重市○○路○段三六號六樓住
    處勘查地形並跟監發現該夫婦當日確有到台北市某二樓珠寶拍賣場（俗稱標場）
    。之後，渠等即結夥於次日（即十六日）凌晨三時許之夜間，由「大頭」駕駛前
    開轎車搭載辛○○、癸○○，共同攜帶上開手銬、頭套、手套、膠帶、改造玩具
    槍及客觀上足以危害人之生命、身體之水果刀，到前揭壬○○夫婦住處之地下四
    樓停車場，各自戴上攜帶之頭套、手套，並躲藏在安全門後方埋伏，待同日上午
    七時許，陳某夫婦駕車歸來，壬○○先下車走近推開安全門欲按電梯，「大頭」
    等三人隨即衝出，由「大頭」持前開改造玩具槍抵住壬○○之腹部並用台語喝令
    其「不要動，再動就開槍」等語，辛○○即以膠帶將壬○○之嘴巴封住並戴上頭
    套，再以單鍊式手銬銬住陳某之手拖行至陳某所駕駛之自小客車後方，將陳某銬
    在其車後車廂連桿上，同時癸○○則持水果刀拉開該車駕駛座旁車門，將丙○○
    身體上半身壓在該車排檔處，因石女掙扎喊救，辛○○見狀立即從右前乘客座打
    開車門，並以手腳壓住石女雙腳，協助以膠帶封捆石女之眼睛及嘴巴，再以雙軌
    式手銬將石女銬住，以此強暴、脅迫方式，致陳某夫婦不能抗拒，而強搶該夫婦
    放在車內後車廂之現金新台幣（下同）十五萬元及如附表壹所示之珠寶乙批，得
    手後，「大頭」等三人即駕車前往「大頭」位於台北縣新莊市之租住處朋分強盜
    所得現金十五萬（每人分得五萬元）及將搶得珠寶暫放該處。嗣為求銷贓之便，
    癸○○與「大頭」二人復基於共同變造特種文書之犯意聯絡，由癸○○提供其拾
    得之己○○國民身分證一張（其於桃園縣中壢市路上拾得）及自身之照片一張，
    交由「大頭」於某不詳處所將癸○○之照片換貼於前揭己○○國民身分證上，予
    以變造後，再由「大頭」駕車搭載癸○○及不知情之辛○○共同攜帶強搶之珠寶
    ，分別於八十九年四月二十五日起至同年六月二十九日止，至如后附表貳所示之
    當鋪，推由癸○○持已變造完成之己○○國民身分證進入各當鋪，假冒己○○之
    名，連續或在當票或贖物憑證上，簽寫己○○之名字及捺指印，並將上開變造之
    國民身分證交予當鋪人員而行使，用以典當珠寶，足生損害於己○○及戶政機關
    對身分查核管理之正確性。
二、丁○○曾因違反肅清煙毒條例案件，經臺北地方法院判處有期徒刑四年六月確定
    ，嗣入監執行，至八十五年二月十六因縮短刑期假釋出監，八十七年十一月二十
    七日縮刑期滿未經撤銷假釋而視為執行完畢。其因流氓感訓經法院通緝在案，茲
    為逃避警方查緝，遂基於共同變造特種文書之犯意聯絡，於八十八年間某日，在
    台北市西門町，以二萬五千元之代價，連同自己之照片二張，交予綽號「大頭」
    不詳年籍之成年男子（與前開綽號「大頭」者非為同一人），由「大頭」於不詳
    時、地，將丁○○之照片二張各換貼於子○○之國民身分證及駕駛執照上（子○○於八十七年九月份在台北市○○○○○街遺失），再由「大頭」將變造完成之
    國民身分證及駕駛執照各一張交予丁○○持有，足生損害於子○○、戶政機關對
    身分查核管理及監理機關對於駕駛執照管理之正確性。
三、嗣經警追查上開被害人壬○○夫婦遭強搶之珠寶，而循線於九十年十月七日，在
    癸○○位於桃園縣平鎮市○○路南勢二段六四號之檳榔攤內，查獲黃某，並扣得
    搶奪所得之藍寶石戒子一枚，再經由黃某之供述，查獲辛○○，而偵知上情。
四、案經台北縣政府警察局土城分局報請台灣板橋地方法院檢察署檢察官偵查起訴。
    理  由
壹、有罪部分
一、被告辛○○、癸○○涉犯加重強盜罪及被告癸○○另犯行使變造特種文書罪部分
（一）訊據被告辛○○及癸○○對於在右揭時、地，與綽號「大頭」之成年男子共同
      攜帶改造玩具槍、水果刀、手銬、頭套及膠帶等工具，夜間侵入被害人壬○○
      夫婦位於台北縣三重市住處之地下停車場內，強盜被害人壬○○夫婦之現金和
      珠寶等財物之犯罪事實，於乙○調查及審理時均坦承不諱。被告等人為求將前
      揭強盜所得之珠寶脫手，則由「大頭」以換貼相片之方式變造癸○○先前拾得
      之己○○國民身分證，再推由被告癸○○多次持以至如附表貳所示之當鋪行使
      之犯行，亦據被告癸○○坦認不諱，被告辛○○雖坦承與被告癸○○共同行使
      他人之國民身分證乙情，惟堅詞否認共同變造及行使他人身分證乙情（見乙○
      卷宗九十一年五月十七日調查筆錄）。然查，右揭犯罪事實，業據被害人壬○○、丙○○分別於警訊中及乙○調查時指訴綦詳，證人即當鋪業者陳鶴昇、高
      順顯、廖文宗、陳忠武、高台生、王志明、林豐澤等人亦證述明確，參以被害
      人提出之被搶清單二紙、當鋪之當票二張、贖物憑證一張、登記簿影本五紙及
      遭變造之己○○國民身分證影本各一份各附於卷內可參（各附於庚○九十年度
      偵字第一九二五六號偵查卷宗第三十八、七十八、八十、八十六、八十七、九
      十八、九十九頁），並有遺留犯罪現場之手銬二副扣案可佐。再者，被告癸○○於前揭當鋪假借己○○之名義按捺之指紋，經內政部警政署刑事警察局鑑定
      結果，確屬癸○○所為無誤，亦有該局之鑑驗書一份在卷可憑（同上偵查卷宗
      第三十七、三十八頁），足認被告辛○○及癸○○前揭自白，核與事實相符。
      至於被告辛○○於警訊中曾陳稱：「我及鴨鴨（應為「大頭」）二人將車子停
      在當鋪附近，再由光華拿由鴨鴨所提供的身分證進到當鋪典當，至於拿何人的
      身分證我並不知道」等語（見庚○九十年度偵字第一九二五六號偵查卷宗警訊
      筆錄），嗣後於偵查中陳稱：「（問：為何警初訊供稱黃某以假證件典當？）
      是事後被查獲，癸○○跟我說的」等語（見同上卷宗九十一年一月十一日偵查
      筆錄），經乙○遍查共同被告癸○○於警、偵訊及乙○調查和審理時均未曾供
陳被告辛○○知情，是以尚無證據足資證明被告辛○○就變造己○○國民身分
      證乙節，曾與共同被告癸○○、大頭二人有犯意聯絡之情形，故被告辛○○辯
      稱不知變造國民身分證乙情，尚堪採信。綜上，被告等人犯罪事實堪以認定，
      應分別予以依法論科。
（二）核被告辛○○、癸○○與綽號「大頭」等人前揭所為，均係犯修正後刑法第三
      百三十條第一項之結夥三人以上攜帶兇器於夜間侵入有人居住之建築物，以強
      暴、脅迫致使不能抗拒，而取他人之物罪（加重強盜罪）。查被告等行為後，
      懲治盜匪條例及刑法第三百二十八條及三百三十條等條文業經立法院於同日三
      讀通過廢止及修正，並經總統於九十一年一月三十日公布施行，而自九十一年
      二月一日生效，考其立法目的，乃係以修正後刑法以取代懲治盜匪條例，是該
      條例原既係刑法之特別法，雖曰廢止，實乃廢止前後均有刑罰規定，自屬刑法
      第二條第一項之行為後法律有變更，亦無適用修正前刑法之餘地，經比較廢止
      前之懲治盜匪條例第五條第一項及修正後刑法三百三十條第一項規定結果，自
      以裁判時之修正後刑法第三百三十條第一項之規定較有利於被告，爰依刑法第
      二條第一項前段規定，就被告等人之強盜犯行，應適用修正後之刑法第三百三
      十條第一項之加重強盜罪處斷。被告癸○○與「大頭」，就行使變造己○○國
      民身分證之犯行，另涉犯刑法第二百十六條、第二百十二條之行使變造特種文
      書罪。被告辛○○、癸○○及「大頭」，就加重強盜罪間，被告癸○○及「大
      頭」間，就行使變造特種文書罪間，均有犯意之聯絡及行為之分擔，應為共同
      正犯。被告等變造特種文書之低度行為為行使之高度行為所吸收，不另論罪。
      被告等為銷贓而多次行使變造特種文書之行為，時間緊接，犯意概括，所犯又
      係同一之罪名，為連續犯，應論以一罪，並加重其刑。又其所犯之加重強盜罪
      與連續行使變造特種文書罪二罪間，有分法、結果之牽連關係，為牽連犯，應
      從一重之加重強盜罪處斷。爰審酌被告辛○○、癸○○二人年輕力壯卻不思以
      正當方式賺錢謀生，卻持刀、槍強盜被害人財物，造成被害人恐懼至深，且危
      害社會治安甚鉅，被告癸○○變造己○○國民身分證並持以行使，造成被害人
      己○○之損害及戶政機關管理之正確性，兼衡渠等犯罪後態度等一切情狀，分
      別量處如主文所示之刑。至被告辛○○、癸○○和「大頭」持以共犯強盜罪所
      用之頭套五頂（其中二頂已扣案）、手銬二副（已扣案）、手套三副、水果刀
      一把、膠帶一捲、改造玩具槍乙支等犯案工具，分別為被告癸○○和「大頭」
      所有，業據被告癸○○與辛○○供陳在卷，另變造己○○國民身分證上之被告
      癸○○照片一張，則係被告癸○○所有供與「大頭」共犯行使變造特種文書罪
      所用之物，亦據被告癸○○陳明在卷，且業已扣案在卷，而上開未扣案之物品
      又無證據證明業已滅失，均應依法宣告沒收，併此敘明。
（三）至公訴意旨以被告癸○○強盜現金和珠寶得手後，為銷贓之便，復與被告辛○○與「大頭」二人基於犯意聯絡，共同攜帶強盜之珠寶，並持變造完成之己○○國民身分證，於八十九年四月二十五日起至同年六月二十九日止，連續至如
      后附表貳所示之當鋪，推由被告癸○○假冒己○○身分連續在各當鋪之當票或
      贖物憑證上，簽寫己○○之名字及捺指印，並連同上揭變造之身分證持交各該
      當鋪人員而行使，足生損害於己○○及戶政機關對於身分證管理之正確性。因
      認被告癸○○另涉刑法第二百十六條、第二百十條之行使偽造私文書罪嫌，而
      認被告辛○○另涉刑法第二百十六條、第二百十二條之行使變造特種文書、第
      二百十六條、第二百十條之行使偽造私文書罪嫌。惟按偽造署押罪，必其署押
      係違反本人之意思而捏造，且以足生損害為要件，最高法院二十四上二三八號
      判例揭示此旨，而所謂「署押」乃止於紙張或物體上簽署之姓名或其他符號，
      其作用在表明承認所簽署之文書效力。經訊據被告癸○○雖坦承連續在各當鋪
      所有之當票或贖物憑證上，偽造己○○之簽名及捺印乙情，惟被告為上開行為
      時，所簽署之當票或贖物憑證並不具文書之形式僅供當鋪識別何人典當之備查
      資料而已，自難以行使偽造私文書罪相繩，公訴人遽將此部分論罪，顯有未洽
      。又如前開理由欄壹、一（一）所述，乙○遍查被告癸○○於警、偵訊及乙○
      調查和審理時均未曾供陳被告辛○○就變造己○○國民身分證之事知情，是以
      尚無證據足資證明被告辛○○就此部分曾與共同被告癸○○等人有犯意聯絡之
      情形，是被告辛○○既不知變造國民身分證乙事，即無從持以行使，再如同前
      揭所述，共犯癸○○連續在不具文書之形式之當票或贖物憑證上，簽寫己○○
      之署名及捺印，自難論被告辛○○與被告癸○○共犯行使變造特種文書罪及行
      使偽造私文書罪。準此，本應為被告癸○○、辛○○就此部分各為無罪之諭知
      ，然公訴人認此部分與前開論罪科刑部分，均有牽連犯之裁判上一罪關係，乙○爰不另為無罪之諭知，附此敘明。
二、被告丁○○涉犯變造特種文書罪部分
（一）訊據被告丁○○對於犯罪事實欄二所示時、地，以交付金錢為代價，要求綽號
      「大頭」之成年男子，以換貼自己照片之方式，變造子○○之國民身分證及駕
      駛執照之犯罪事實，業已坦承不諱，並有貼有被告丁○○照片之子○○國民身
      分證及駕駛執照各一枚扣案可資佐證，堪信被告丁○○前揭自白與事實相符，
      而被告變造行為，足以生損害於子○○、監理機關對於駕駛執照管理及戶政機
      關對身分查核管理之正確性，其變造特種文書之犯行，事證明確，應堪認定。
（二）被告丁○○與「大頭」之成年男子共同變造子○○之國民身分證及駕駛執照之
      犯行，核係犯刑法第二百十二條之變造特種文書罪。其二人間，就變造特種文
      書罪間，有犯意之聯絡及行為之分擔，為共同正犯。被告變造子○○之國民身
      分證及駕駛執照之犯行，時間緊接，犯意概括，所犯又係同一之罪名，為連續
      犯，應論以一罪，並加重其刑。再者被告丁○○有如事實欄所示論罪科刑執行
      情形，此有臺灣高等法院檢察署刑案紀錄簡覆表乙份在卷可按，其於五年內再
      犯本件有期徒刑以上之罪，為累犯，應依刑法第四十七條規定遞予加重其刑。
      爰審酌被告丁○○之素行、犯罪之動機、目的、手段、所生危害等一切情狀，
      量處如主文所示之刑，以示懲儆。扣案之變造子○○國民身分證、駕駛執照上
      所換貼之被告丁○○照片共二張，為被告所有且供與「大頭」共犯變造特種文
      書罪所用之物，應依法宣告沒收。
貳、無罪部分：
一、被告丁○○被訴加重強盜罪部分
（一）、公訴意旨以：被告丁○○策劃，與被告辛○○、癸○○二人，共同意圖為自
        己不法之所有，並由宋某準備非槍砲彈藥刀械管制條例列管之改造玩具槍、
        手銬等工具，於八十九年四月十五日晚，跟監發現壬○○、丙○○夫婦確有
        到珠寶拍賣場，渠等即結夥於次（十六）日凌晨三時許之夜間，攜帶前開兇
        器，駕車至壬○○夫婦位於台北縣三重市○○路○段三六號六樓住處之地下
        四樓停車場埋伏，待上午七時許，壬○○夫婦回來剛下車之際，三人即一起
        衝出，被告丁○○持槍喝令「不要動，再動就開槍」，被告辛○○即以膠帶
        封住壬○○嘴巴，並套上頭套，且拖至其所駕駛自小客車後方，以單鍊式手
        銬將陳某銬在後行李箱上，而黃某則持刀拉開車門，壓制石女，茲因石女喊
        救，被告黃、張二人復合力以膠帶封綑石女眼睛、嘴巴，再銬上手銬，以此
        強暴、脅迫方式，致陳某夫婦不能抗拒，而強搶渠等放在車內之現金十五萬
        元及如附表壹所示之珠寶乙批，得手後，為銷贓之便，復共同基於偽造文書
        之犯意聯絡，由被告癸○○提供照片，被告丁○○將之換貼在己○○國民身
        分證上之方式，予以變造後，再由三人攜帶強搶之珠寶，至如附表貳所示之
        當鋪，由被告癸○○入內，假冒己○○名義，連續在各當鋪之當票或贖物憑
        證上，偽造己○○之簽名及捺印，表示典當質押珠寶之意思，並連同上開變
        造之國民身分證持交該當鋪人員而行使，均足生損害於己○○及戶政機關對
        於身分證管理之正確性。因認被告丁○○此部分涉有刑法第三百三十條第一
        項之加重強盜罪嫌及第二百十六條、第二百十二條之行使變造特種文書罪嫌
        、第二百十六條、第二百十條之行使偽造私文書罪嫌云云。
（二）、按犯罪事實應依證據認定之，無證據不得推定其犯罪事實。又不能證明被告
        犯罪者，應諭知無罪之判決，刑事訴訟法第一百五十四條、第三百零一條第
        一項前段分別定有明文。又認定不利於被告之事實，須依積極證據，苟積極
        證據不足為不利於被告事實之認定時，即應為有利於被告之認定，更不必有
        何有利之證據。再共同被告所為不利於己之陳述，固得採為其他共同被告犯
        罪之證據，惟此項不利之陳述，須無瑕疵可指，而就其他方面調查，又與事
        實相符，始得採為其他共同被告犯罪事實之認定，而共同被告所為不利於己
        之供述，固得採為其他共同被告犯罪之證據，惟此項不利之供述，依刑事訴
        訟法第一百五十六條第二項規定，仍應調查其他必要之證據，以察其是否與
        事實相符，自難專憑此項供述，為其他共同被告犯罪事實之認定，最高法院
        三十年度上字第八一六號、四十六年度台上字第四一九號、八十七年度台上
        字第四三九七號分別著有判例、判決可資參照。
（三）、訊據被告丁○○矢口否認有何前揭加重強盜、行使變造特種文書及行使偽造
        私文書之犯行，辯稱：「我與辛○○、癸○○有仇怨」、「警察在我手上扣
    到鑽石乙枚，是向位於台北市○○○街市場四號買的... 我的綽號是『鴨鴨
        』」、「我大概二年前向甲○○購買鑽石」、「（對法務部調查局之測謊報
        告書有何意見？）我可能是因為心臟病之故，所以才會這樣」等語。而公訴
        人認被告丁○○涉有前揭加重強盜等犯行，無非係以被告辛○○、癸○○於
        警、偵訊時之供述，及被告丁○○被查獲時手上所戴之鑽戒屬被害人壬○○
        夫婦遭強盜之物為其主要論據。經查：
    １、被害人壬○○雖於乙○調查時當庭以歹徒之眼神指認被告丁○○（參乙○卷
        宗九十一年三月八日訊問筆錄）；惟查，被害人壬○○於警訊時先指稱：「
        （經警方提供己○○之口卡片及身分證各一張供被害人指認）身分證上這一
        張相片如果將額頭及臉遮起來只看他的眼神的話，很像持槍正面抵住我的那
        一個歹徒」等語（見庚○九十年度偵字第一九二五六號偵查卷宗八十九年十
        二月二十日警訊筆錄），後又指認被告癸○○為其中一名歹徒（見同上卷宗
        九十年十月八日警訊筆錄），繼而再指稱：「（問：所查獲之丁○○是否為
        強盜你珠寶之人？）臉部因為當時他們都有蒙面所以我無法指認出，但是看
        他的身材及體型和指槍抵住腹部的那個人相像」等語（見同上卷宗九十年十
        一月十二日警訊筆錄），是以被害人壬○○就犯案當時持槍面對伊之歹徒，
        先後指認不同之人，其之指認顯有瑕疵，又犯案當時歹徒均戴上頭套，且被
        害人於驚恐之餘，是否有誤認之虞？尚待斟酌。
    ２、被告辛○○及癸○○於警訊中及偵查初訊時，雖均曾供陳被告丁○○為共犯
        ，嗣後於乙○調查時又均供陳共犯並非「鴨鴨」丁○○，而係綽號「大頭」
        之人，被告辛○○供稱：「我是因為八十九年一、二月間因在酒店喝酒與他
        （指被告丁○○）吵架：：：丁○○在酒店有打我，我被丁○○打臉頰，我
        還因此留下刀疤，我因而記恨」、「（問：為何在警訊中要提到「鴨鴨」？
        ）因為當時我有先碰到癸○○，癸○○表示他有欠「鴨鴨」金錢，癸○○表
        示要咬丁○○下來」等語（見乙○卷宗九十一年二月二十日調查筆錄），被
        告癸○○則供稱：「（問：「大頭」是不是丁○○？）不是，因為我不知道
        「大頭」的真實姓名，警察要我交人，一直逼我，我不知道該如何是好，後
        來我想說我與「鴨鴨」因賭債有不愉快，我有欠他三萬元，所以我想說隨便
        說說」等語（見乙○卷宗九十一年三月八日之調查筆錄），被告丁○○則辯
        稱：「我沒有偷與強盜部分，因為我與辛○○、癸○○有仇怨，癸○○有欠
        我賭帳三萬多元，我與癸○○有因賭債起口角：：：我與辛○○因口角，其
        頭有被我打一拳」等語（見乙○卷宗九十一年一月十一日調查筆錄），據上
        以觀，被告辛○○及癸○○既與被告丁○○間素有怨隙，其等前此所為之指
        述，並不足以採為認定被告丁○○為共犯之證據甚為灼然。甚且被告癸○○
        嗣後於乙○調查時亦已指出綽號「大頭」之人為戊○○，並提呈其之翔實姓
        名年籍資料（附於乙○卷宗九十一年八月二十八日調查筆錄後），且經乙○
        依職權調閱戊○○之口卡片，供被告辛○○指認，被告辛○○亦指陳為共犯
        「大頭」無訛（見乙○卷宗九十二年一月十七日審判筆錄），益徵被告辛○○、癸○○先前之指述，應不足以認定被告丁○○為共犯。
    ３、被告丁○○對其為警查獲時，手中所戴並遭警方查扣之鑽石一只（見九十年
        度偵字第一九二五六號偵查卷宗第一五一號第一五一頁照片，由警方交予被
        害人壬○○保管中），於警訊時即供陳：「我是於二年前在北市○○○○街
        以台幣六萬元向一位王姓商人購買」等語（見同上偵查卷宗之警訊筆錄），
        於乙○調查時更提出是向其經營珠寶買賣的朋友甲○○所購得，經乙○傳訊
        證人甲○○，其證述：「我是開珠寶店的，他向我買過很多次鑽石：：：我
        賣給他那枚鑽戒，是我二、三年前向當鋪購買的流當的」、「我確定是八十
        八年購買的流當品」、「我以六萬元賣給他，我記得當鋪流當價是五萬元」
        等語（見乙○卷宗九十一年三月八日調查筆錄），與被告丁○○前揭供詞互
        核相符，復有台北市○○○路六號「三和當鋪」之典當紀錄影本一紙附於乙○卷內可憑，足徵被告丁○○前揭供述並非憑空杜撰。至於證人吳蒼沂於警
        訊時僅憑該只鑽石的車工特徵、顏色、淨度以肉眼辨識，認定係其先前賣予
        被害人壬○○之鑽石（參同上偵查卷宗第七十一頁反面），顯然失之草率。
        且每一顆鑽石外觀幾近雷同，經乙○電詢銀樓公會得知，所謂保證書只是在
        鑑定品質等級而無法切實證明確屬同一顆，是保證書並不足為認定特定鑽石
        之憑證，又被害人壬○○屢經傳訊均不到庭，無從提出其所保管之前揭鑽石
        供乙○參酌，被告丁○○聲請乙○將該鑽石送請鑑定，即屬無從鑑定，也核
        無必要。
    ４、乙○雖將被告丁○○送請法務部調查局測謊，測謊鑑定結果呈情緒波動之反
        應，研判有說謊（參乙○卷宗之該局九十一年四月一日測謊報告書一份）；
        惟按所謂測謊鑑定係利用一般被測謊者說謊時，每有情緒波動之反應，用以
        判別是否說謊供資參考，進而蒐集證據，突破被測者之心防，探求事實，是
        測謊調查僅得止於證明被測謊者所述不實，其憑信力若何，仍應依職權為必
        要之調查，藉以究明實質的真實之所在，尚不能徒以有此形式事實之存在，
        即遽採為被測者有罪之犯罪證據。綜上，本件測謊鑑定之結果雖不利於被告
        丁○○，除被告供陳其有心臟疾病不符測謊條件，質疑測謊結果之正確性之
        外，尚無其他補強證據足以驗證其是否與事實相符，尚不得以被告未通過測
        謊鑑識，即率斷被告確有強盜等犯行。
        據上以觀，復查無其他積極證據足以證明被告丁○○有何公訴人所指之強盜
        等之犯行，應屬不能證明被告丁○○此部分犯罪，乙○自應為其無罪之諭知
        。
二、被告癸○○被訴收受贓物罪部分
（一）公訴意旨另以：被告癸○○明知不詳年籍友人所寄交之陳漢俊所有於八十五年
      八月間遺失之身分證，係來源不明之贓物，竟仍予收受後，放在其位於桃園縣
      平鎮市○○路南勢二段六四號之檳榔攤內，嗣經警追查上開遭強搶之珠寶，而
      循線於九十年十月八日，在黃某上開檳榔攤內，查獲黃某，並扣得陳漢俊之國
      民身分證及遭強搶之藍寶石戒子一枚。因認被告癸○○另涉刑法第三百四十九
      條第一項之收受贓物罪云云。
（二）訊據被告癸○○矢口否認有何前揭收受贓物之犯行，辯稱：「陳漢俊身分證是
      我一位叫陳權致朋友：：：我頂讓他的檳榔攤，他將那些東西留在該處：：：
      他目前與我合夥開設檳榔攤：：：陳漢俊的身分證在檳榔攤客廳的抽屜找到，
      當時陳權致不在場，我在警局有向警察表示」、「是與我一起合開檳榔攤的友
      人所有，裡面的東西不能算我的」等語。而公訴人認被告癸○○涉有前揭收受
      贓物犯行，無非係於警方查獲被告癸○○時，在其所經營之檳榔攤客廳抽屜內
      發現被害人陳漢俊之國民身分證一枚為其主要論據。經查：
  １、按刑法上之收受贓物罪係針對行為人故意收受而在事後助成他人財產犯罪目的
      惡性予以處罰，並非藉此課一般人民以協助追贓之責，故收受贓物罪之成立與
      否，應取決於能否積極證明行為人有此犯罪故意，而非以被告有無交代查證所
      持贓物來源為斷。又收受贓物罪以行為人主觀上明知贓物為必要，因此主觀狀
      態存在於行為人本身，除非行為人自白此一犯罪主觀構成要件，否則於訴訟上
      欲探究行為人有無此種贓物之主觀認識，通常皆以情況證據作為認定該主觀犯
      意之證據方法。
  ２、證人即被害人陳漢俊於警訊時曾證稱：「我這張身分證是於八十五年八月間（
      正確日期忘了），不知道在那裡遺失」等語（見庚○九十年度偵字第一九二五
      六號卷宗第一三０頁警訊筆錄），足證前揭為警扣得之陳漢俊國民身分證係被
      害人陳漢俊於八十五年間所遺失的。被告癸○○於乙○審理時供承不知道陳權
      致目前人在何處乙情，是乙○無從傳喚陳權致到庭作證，無從證明被告癸○○
      是否確與陳權致合夥經營檳榔攤乙情，縱使於被告癸○○所經營之檳榔攤客廳
      抽屜內查獲他人身分證，也不得遽然推認其有收受贓物之認識及故意。被告癸○○究否涉犯收受贓物罪，其證明未能達確信之程度，仍有合理懷疑之存在，
      根據「罪證有疑，利於被告」之證據法則，即不得遽為不利被告之認定。此外
      ，乙○復查無其他積極證據，足以證明被告癸○○涉有收受贓物犯行，既不能
      證明被告此部分犯罪，揆諸前揭說明，自應為其無罪之諭知。
參、至戊○○（六十五年十月十五日，國民身分證：Ｚ000000000號，住台
    北市○○路○段一五０巷六之四號），是否綽號「大頭」？有否與被告辛○○、
    癸○○二人共犯本件加重強盜、行使變造特種文書等罪嫌，應由檢察官另行偵查
    。
據上論斷，應依刑事訴訟法第二百九十九條第一項前段、第三百零一條第一項，刑法
第二條第一項前段、第二十八條、第五十六條、修正後之刑法第三百三十條第一項、
第三百二十一條第一項第一款、第三款、第四款、第二百十二條、第二百十六條、第
四十七條、第三十八條第一項第二款，罰金罰鍰提高標準條例第一條前段，判決如主
文。
本案經檢察官蔡顯鑫到庭執行職務。
中      華      民      國      九十二      年      二     月    十     日
                                  臺灣板橋地方法院刑事第二庭
                                      法  官  陳  靜  茹
右正本證明與原本無異。
如不服本判決，應於判決送達後十日內，向乙○提出上訴狀。
                                      書記官  廖  美  紅
中      華      民      國      九十二      年      二     月  二十六   日
附錄本案論罪科刑法條全文
刑法第三百三十條
犯強盜罪而有第三百二十一條第一項各款情形之一者，處七年以上有期徒
刑。
前項之未遂犯罰之。
刑法第三百二十一條
犯竊盜罪而有左列情形之一者，處六月以上、五年以下有期徒刑：
一  於夜間侵入住宅或有人居住之建築物、船艦或隱匿其內而犯之者。
二  毀越門扇、牆垣或其他安全設備而犯之者。
三  攜帶兇器而犯之者。
四  結夥三人以上而犯之者。
五  乘火災、水災或其他災害之際而犯之者。
六  在車站或埠頭而犯之者。
前項之未遂犯罰之。
刑法第二百一十六條
 (行使偽造變造或登載不實之文書罪)
行使第二百十條至第二百十五條之文書者，依偽造、變造文書或登載不實
事項或使登載不實事項之規定處斷。
刑法第二百一十二條
 (偽造變造特種文書罪)
偽造、變造護照、旅券、免許證、特許證及關於品行、能力服務或其他相
類之證書、介紹書，足以生損害於公眾或他人者，處一年以下有期徒刑、
拘役或三百元以下罰金。
附表壹
附表貳


司法院資訊處製作；財團法人民間司法改革基金會備份。
